臺灣南投地方法院民事裁定
110年度消債更字第49號
聲  請  人  
即  債務人  許慧萍  
代  理  人  林婉婷律師（法扶律師）
相  對  人  
即  債權人  臺灣土地銀行股份有限公司

法定代理人  何英明  
代  理  人  蕭大智  
相  對  人  
即  債權人  第一商業銀行股份有限公司

法定代理人  邱月琴  
代  理  人  呂立偉  
相  對  人  
即  債權人  台北富邦商業銀行股份有限公司

法定代理人  程耀輝  


相  對  人  
即  債權人  臺灣中小企業銀行股份有限公司

法定代理人  林謙浩  
代  理  人  林斾君  
相  對  人  
即  債權人  聯邦商業銀行股份有限公司


法定代理人  林鴻聯  
代  理  人  張義育  
相  對  人  
即  債權人  遠東國際商業銀行股份有限公司

法定代理人  周添財  


相  對  人  
即  債權人  永豐商業銀行股份有限公司

法定代理人  陳嘉賢  
代  理  人  蘇稜詔  
相  對  人  
即  債權人  凱基商業銀行股份有限公司


法定代理人  魏寶生  


相  對  人  
即  債權人  台新國際商業銀行股份有限公司

法定代理人  尚瑞強  


相  對  人  
即  債權人  良京實業股份有限公司

法定代理人  平川秀一郎



上列當事人間更生事件，本院裁定如下：
    主  文
聲請人即債務人甲○○紅自民國一百一十一年五月十一日十六時起
開始更生程序。
命司法事務官進行本件更生程序。
    理  由
一、按債務人不能清償債務或有不能清償之虞，且無擔保或無優
    先權之本金及利息債務總額未逾新臺幣（下同）12,000,000
    元者，於法院裁定開始清算程序或宣告破產前，得向住所地
    或居所地之法院聲請更生，消費者債務清理條例（下稱消債
    條例）第3條、第5條第1項及第42條第1項定有明文。債務人
    對於金融機構負債務者，在聲請更生前，應向最大債權金融
    機構請求協商債務清償方案，或向其住、居所地之法院或鄉
    、鎮、市、區調解委員會聲請債務清理之調解；債務人與金
    融機構協商或調解成立者，不得聲請更生或清算，但因不可
    歸責於己之事由，致履行有困難者，不在此限；第75條第2
    項規定，於前項但書情形準用之，消債條例第151條第1 項
    、第7項、第8項亦定有明文。依消債條例第75條第2項規定
    ，如債務人可處分所得扣除自己及依法應受其扶養者所必要
    生活費用之餘額，連續3個月低於更生方案應清償之金額者
    ，即推定有「不可歸責於己之事由」。又所謂不可歸責於己
    之事由並不以債務人「不可預見」為必要，消債條例第151
    條第7項但書規定情形，僅須於法院就更生或清算之聲請為
    裁判時存在即可，不以協商成立後始發生者為限，並與債務
    人於協商時能否預見無關。債務人於協商時縱未詳加思考、
    正確判斷，或可預見將來履行可能有困難而仍冒然簽約成立
    協商，亦不能據此即認其履行有困難係可歸責於債務人（司
    法院98年第1期民事業務研究會第24號司法院民事廳消債條
    例法律問題研審小組意見參照）。法院開始更生程序之裁定
    ，應載明其年、月、日、時，並即時發生效力。法院裁定開
    始更生或清算程序後，得命司法事務官進行更生或清算程序
    ，必要時，得選任律師、會計師或其他適當之自然人或法人
    一人為監督人或管理人，復為消債條例第45條第1項、第16
    條所明定。
二、聲請更生意旨略以：聲請人即債務人（下稱聲請人）積欠相
    對人即債權人（下稱相對人）債務總額1,868,852元，有不
    能清償債務之情事，前於民國95年間與當時最大債權銀行台
    新國際商業銀行股份有限公司（下稱台新銀行）協商成立，
    清償方案為分120期、年利率2.88%、每月清償18,842元，聲
    請人已繳納6期，斯時因每月需償還金額過高，聲請人配偶
    又生意失敗，聲請人之薪資扣除生活基本開銷，尚須扶養2
    名未成年子女，而無力負擔，不得已毀諾。聲請人自108年6
    月起任職於行政院農業委員會水土保持局（下稱水保局）擔
    任臨時人員，每月收入約30,600元，扣除其勞健保費、勞退
    4,119元、個人每月必要支出8,000元、2名未成年子女及母
    親之扶養費17,500元後，尚有餘額，惟仍不足以清償債務。
    聲請人之無擔保或無優先權之債務總額未逾12,000,000元，
    復無聲請清算、破產和解或破產事件現繫屬於法院，爰依法
    聲請更生等語。
三、經查：
  ㈠聲請人前揭主張，業據其提出財產及收入狀況說明書、聲請
    人之薪資資料查詢及歷史薪資清冊、聲請人及其母親、子女
    、配偶之之財政部中區國稅局108、109年度綜合所得稅各類
    所得資料清單暨全國財產稅總歸戶財產查詢清單、聲請人之
    勞工保險異動查詢、其配偶領取衛生福利部補助急難紓困金
    之匯款證明、財團法人金融聯合徵信中心查詢當事人綜合信
    用報告回覆書暨當事人綜合信用報告債務清理條例前置協商
    專用債權人清冊、房屋租賃契約、水費、電費繳費憑證、中
    華電信股份有限公司行動寬頻申請書、債權人及債務人清冊
    、本院110年度司消債調字第62號調解不成立證明書、普通
    重型機車行車執照、聲請人之康健人壽樂高防癌定期健康保
    險TCE保險單（保單號碼TWA0000000）、新光人壽保險股份
    有限公司（下稱新光人壽保險公司）長扶心安B型失能照護
    終身健康保險保險單（保險單號碼：0000000000）、戶籍謄
    本（現戶全戶）等件為憑。
　㈡聲請人前有不能清償債務之情事，曾於95年間與當時最大債
    權金融機構台新銀行協商成立自96年1月起，分120期，利率
    2.88%，每月清償18,842元之還款方案，嗣繳付6期後即毀諾
    等情，有相對人台新銀行於110年10月26日提出到院之民事
    陳報狀暨協議書在卷可佐，堪認聲請人於95年間確有與當時
    最大債權銀行協商成立。聲請人主張其現擔任水保局臨時人
    員，每月收入需扣除勞健保費、勞退4,119元，其個人生活
    必要支出8,000元、2名未成年子女及母親扶養費17,500元，
    合計每月必要支出約29,619元，有聲請人提出之財產及收入
    狀況說明書、房屋租賃契約、水費及電費繳費憑證、聲請人
    之戶籍謄本（現戶全戶）附卷可佐，本院審酌聲請人所列個
    人每月必要支出費用及其2名未成年子女、其母親每月扶養
    費，衡諸現今一般生活水準，尚屬相當。復參聲請人主張其
    於95年時，每月償還金額過高，又須支付生活基本開銷，且
    需扶養2名未成年子女，無力負擔等情，足知聲請人當時因
    無還款能力而未繼續履行還款方案，以聲請人現今之收入扣
    除上開必要生活費用後，勢必不足再清償其於95年間與最大
    債權銀行台新銀行所協商成立之還款方案，聲請人如依上開
    協商條件每月繳納，則聲請人必要生活支出顯有不足，自難
    期聲請人能依協商條件履行，其因支付超過能力可負擔之費
    用而毀諾，應認有不可歸責於己之事由，致履行債權銀行之
    協商清償方案有困難。
  ㈢聲請人主張其目前任職於水保局臨時人員，每月收入30,600
    元，扣除其上開必要支出後，仍有餘額。本院審酌聲請人為
    65年7月5日生，其年齡及身體狀況仍有相當之工作能力，足
    認聲請人有固定收入履行更生方案，有重建更生之可能，且
    審諸聲請人提出之更生方案，前2年每月可供償還金額為1,0
    00元，第3至6年，因其長子已大學畢業，可減少扶養費支出
    ，每月可供償還金額為7,000元，合計償還金額為360,000元
    ，堪認聲請人有履行更生方案之意願及可能。
  ㈣聲請人每月收入30,600元，扣除上開其個人每月必要支出及
    扶養費後，仍有餘額，已如上述，然確實無法償還對相對人
    所負債務。而依聲請人之全國財產稅總歸戶財產查詢清單所
    示，聲請人名下無財產。此外，聲請人名下新光人壽保險公
    司長扶心安B型失能照護終身健康保險（保單號碼000000000
    0）截至110年12月7日止之保單解約金為8,576元，有新光人
    壽保險公司110年12月13日民事陳報狀暨保險資料可證。另
    聲請人名下康健人壽樂高防癌定期健康保險TCE（保單號碼T
    WA0000000）則無保單解約金，有國際康健人壽保險股份有
    限公司110年12月13日康健（保）字第11000013950號函附卷
    可參。
　㈤另依據相對人臺灣土地銀行股份有限公司陳報截至110年9月2
    3日之本金及利息債權金額為174,833元；相對人第一商業銀
    行股份有限公司陳報截至110年9月23日之本金及利息債權金
    額為132,419元；相對人台北富邦商業銀行股份有限公司陳
    報截至110年9月23日之本金及利息債權金額為496,219元；
    相對人臺灣中小企業銀行股份有限公司陳報截至110年9月23
    日之本金及利息債權金額為351,240元；相對人聯邦商業銀
    行股份有限公司陳報截至110年9月23日之本金及利息債權金
    額為1,560,775元；相對人遠東國際商業銀行股份有限公司
    陳報截至110年9月23日之本金及利息債權金額為255,781元
    ；相對人永豐商業銀行股份有限公司陳報截至110年9月23日
    之本金及利息債權金額為639,363元；相對人凱基商業銀行
    股份有限公司陳報截至110年9月23日之本金及利息債權金額
    為806,318元；相對人台新銀行陳報本金及利息債權金額為6
    51,274元；相對人良京實業股份有限公司陳報截至110年9月
    23日之本金及利息債權金額為408,172元，合計聲請人負欠
    之無擔保債務為5,476,394元。基上，堪認聲請人之債務大
    於財產，確有不能清償債務或有不能清償之虞之情事，如不
    予更生重建生活，有違消債條例協助債務人重建更生之立法
    本意。
四、綜上所述，本件聲請人有不能清償債務之情事，又所負無擔
    保或無優先權之本金及利息債務總額未逾12,000,000元，且
    未經法院裁定開始清算程序或宣告破產，復查無消債條例第
    6條第3項、第8條或第46條各款所定應駁回更生聲請之事由
    存在，則聲請人聲請更生，應屬有據，自應准許。
五、爰裁定如主文。
中　　華　　民　　國　　111 　年　 　5　　月　　11　　日
                  民事第二庭  法　官　楊亞臻
上為正本係照原本作成
本件不得抗告
中　　華　　民　　國　　111 　年　 　5　　月　　11　　日
                              書記官　陳雅雯